【裁判字號】    98,台簡上,8
【裁判日期】    980430
【裁判案由】    返還保證金等
【裁判全文】
最高法院民事裁定                九十八年度台簡上字第八號
上  訴  人  菲力企管顧問有限公司
法定代理人  甲○○
訴訟代理人  錢裕國律師
被 上訴 人  小洪實業股份有限公司
法定代理人  乙○○
上列當事人間請求返還保證金等事件，上訴人對於中華民國九十
七年十二月三十一日台灣板橋地方法院第二審判決（九十七年度
簡上字第二三二號），提起上訴，本院裁定如下：
    主  文
上訴駁回。
第三審訴訟費用由上訴人負擔。
    理  由
按對於簡易訴訟程序之第二審判決，其上訴利益逾民事訴訟法第
四百六十六條所定之額數者，當事人僅得以其適用法規顯有錯誤
為理由，逕向最高法院提起上訴；此項上訴，須經原裁判法院之
許可，且其許可，以訴訟事件所涉及之法律見解具有原則上重要
性者為限。同法第四百三十六條之二第一項、第四百三十六條之
三第一項、第二項定有明文。所謂適用法規顯有錯誤，係指原第
二審判決就其取捨證據所確定之事實適用法規顯有錯誤而言，不
包括認定事實不當之情形在內。若原裁判法院認上訴應行許可，
並添具意見書，將訴訟卷宗送交本院，本院審查後如認上訴不應
許可者，依同法第四百三十六條之五第一項規定，仍應以裁定駁
回之，不受原裁判法院所具許可意見書之拘束。本件上訴人對於
原第二審判決逕向本院提起上訴，係以：系爭租賃標的除第三、
四、五層建物外，其餘二、七樓層已於民國九十四年八月十四日
終止租約、搬遷完畢。被上訴人卻仍受領該部分之租金，並拒絕
按比例返還押租金，合計新台幣（下同）八十五萬八千元，應依
不當得利法律關係，負返還責任，且系爭租約於九十五年二月十
五日到期，伊已搬遷，被上訴人以伊未回復原狀為由，「反訴」
請求伊給付相當於租金計算之違約金，及回復原狀所需費用，亦
屬無據。原法院竟認系爭第二、七樓層建物租賃契約應於九十五
年二月十五日租期屆滿始告消滅，伊仍應給付契約存續期間內之
租金、並自租期屆滿日起至回復原狀交還房屋日止，給付按租金
計算之違約金，以及被上訴人所需回復系爭房屋原狀之費用。進
而維持第一審就「本訴」及被上訴人之「反訴」所為伊敗訴之判
決，駁回伊之上訴，其判決顯然違法云云，為其論據。惟查原第
二審依其取捨證據、認定事實之職權行使所為：上訴人於九十四
年七月既未為終止系爭第二、七樓建物租約之意思表示，亦未回
復原狀交還該部分房屋，則於租期屆滿前，即有給付該部分租金
之義務，且不得請求按比例返還押租金。上訴人依不當得利法律
關係以「本訴」請求被上訴人返還其所稱「溢收」該二層樓自九
十四年八月十六日起至九十五年二月十五日止之租金五十四萬六
千元，及經被上訴人主張「抵銷」之押租金三十一萬二千元，合
計八十五萬八千元本息，均無理由。上訴人於九十五年二月租期
屆滿時，迄未依約將系爭房屋回復原狀、交還被上訴人。則被上
訴人「反訴」請求上訴人給付自九十六年六月十六日（按被上訴
人另案請求給付自九十五年二月十六日起至九十六年六月十五日
止之違約金部分，業經裁判確定（本院九十七年度台簡抗字第一
六號））起至九十七年二月十五日止按租金計算之違約金八十三
萬二千元，及賠償回復系爭房屋原狀所需費用四十四萬六千八百
元，即屬有據。經與上訴人於租期屆滿後原得請求被上訴人返還
之押租金三十一萬二千元抵銷結果，被上訴人反訴請求於九十六
萬六千八百元範圍內，為有理由，應予准許等論斷，經核並無適
用法規顯有錯誤之情形。上訴理由所陳各節，均係原第二審判決
認定：上訴人是否曾合法終止系爭第二、七層樓建物部分之租約
，及其於租約屆滿後，有無回復原狀、交還系爭房屋等事實當否
問題，要與適用法規是否顯有錯誤無涉，亦難認其所涉及之法律
見解具有原則上重要性之情事。上訴人逕向本院提起上訴，核與
民事訴訟法第四百三十六條之二第一項及第四百三十六條之三第
二項之規定不合，自屬不應許可。本院尚不受原第二審法院添具
意見書許可其上訴之拘束，應認其上訴為不合法。
據上論結，本件上訴為不合法。依民事訴訟法第四百三十六條之
五第一項、第九十五條、第七十八條，裁定如主文。
中    華    民    國  九十八  年    四    月   三十   日
                      最高法院民事第三庭
                          審判長法官  蘇  茂  秋
                                法官  陳  碧  玉
                                法官  王  仁  貴
                                法官  張  宗  權
                                法官  陳  國  禎
      本件正本證明與原本無異
                                      書  記  官
中    華    民    國  九十八  年    五    月   十二   日
                                                Ａ


司法院資訊處製作；財團法人民間司法改革基金會備份。
